臺灣高等法院刑事判決　　　　　　　　　　　　　　九十三年度上易字第七一六號
　　上　訴　人　臺灣臺北地方法院檢察署檢察官
　　被　　　告　甲○○
右上訴人因被告侵占案件，不服臺灣臺北地方法院九十三年度易字第三六五號，中華
民國九十三年三月二十四日第一審判決（起訴案號：臺灣臺北地方法院檢察署九十二
年度偵字第二二二五六號），提起上訴，本院判決如左：
    主  文
原判決撤銷，發回臺灣臺北地方法院。
    理  由
一、公訴意旨略以甲○○於民國八十九年二月九日，與朝興交通有限公司（址設台北
    市○○路一二四之一號，下稱朝興公司）訂立計程車租賃契約書，期限一年，雙
    方約定由朝興公司提供車牌號碼ＢＹ─五五六號營業小客車車牌二面、行車執照
    一枚供甲○○使用，惟甲○○自九十一年二月二十七日起，即拒絕為車輛之年度
    定期檢驗，亦未依約給付行政管理費、稅費及強制保險等費用，朝興公司因此向
    臺灣臺北地方法院簡易庭起訴請求甲○○返還上開二面車牌及行車執照一枚，並
    於九十二年三月七日獲得確定之勝訴判決，詎料甲○○竟意圖為自己不法之所有
    ，侵占前開二面車牌及行車執照一枚，經朝興公司多次催討，均不獲甲○○之回
    應，因認甲○○涉有刑法第三百三十五條第一項之侵占罪嫌等。
二、按案件由犯罪地或被告之住所、居所或所在地之法院管轄，刑事訴訟法第五條第
    一項有明文規定。而管轄之有無，應依職權調查之。查本件之告訴代理人於警訊
    時即已指明甲○○於九十一年二月二十七日在台北市○○路一二四之一號侵占Ｂ
    Ｙ─五五六號營業小客車車牌二面，甲○○於開庭時還堅稱車牌在他手中，為他
    所有（見九十二年偵字第二二二五六號卷第五頁背面、第二十七頁），且依原審
    九十一年度簡上字第七三二號民事判決所載甲○○主張本件之車牌與證件歸其所
    有，有該判決可稽（見九十二年偵字第二二二五六號卷第二九頁、第三○頁），
    則本件被告甲○○易持有為所有之行為地，是否在台北地方法院管轄範圍內，此
    與臺灣臺北地方法院有無管轄權極關重要，原審未予調查，遽以被告之住所在桃
    園縣楊梅鎮○○路○段五三七號及侵占之車牌號碼ＢＹ─五五六號車牌二面所懸
    掛之營業小客車，據被告供述亦停放在其前揭住處門口而認原審無管轄權，尚有
    未洽，檢察官就此提起上訴，尚非無理由，應由本院將原判決撤銷，發回原審法
    院調查另為適法之判決，並不經言詞辯論為之。
據上論斷，應依刑事訴訟法第三百六十九條第一項、第三百七十二條判決如主文。
中　　　華　　　民　　　國　　九十三　　年　　　七　　　月　　二十六　　日
                              臺灣高等法院刑事第十七庭
                                  審判長法  官  陳　正　雄
                                        法  官  許　錦　印
                                        法  官  許　宗　和
右正本證明與原本無異。
不得上訴。
                                        書記官  沈  秀  容
中　　　華　　　民　　　國　　九十三　　年　　　七　　　月　　二十六　　日
